臺灣臺北地方法院民事判決　　　　　　 99年度小上字第165號
上　訴　人　厚生股份有限公司
法定代理人　徐正材
訴訟代理人　林盈吉
被上訴人　　合作金庫商業銀行股份有限公司
法定代理人　劉燈城
訴訟代理人　張力中
　　　　　　李育銘
上列當事人間請求給付利息事件，上訴人對於民國99年11月4日
本院臺北簡易庭99年度北小字第1672號第一審判決提起上訴，本
院於民國100年11月2日言詞辯論終結，判決如下：
    主  文
上訴駁回。
第二審訴訟費用新臺幣壹仟伍佰元由上訴人負擔。
    事實及理由
一、上訴人主張：上訴人於民國97年間，先後以在被上訴人南勢
    角分行之定期存款債權2筆（下稱系爭2筆定存）設定質權（
    下稱系爭質權），用以擔保訴外人蔡吳素月、許照明等人對
    被上訴人之房地貸款債務（系爭2筆定存之金額、期間、存
    單號碼、所擔保之債務及債務人如原判決附表1所示），嗣
    被上訴人將系爭質權擔保之房地貸款債權出售予富邦資產管
    理股份有限公司（下稱富邦公司），上訴人拒絕被上訴人將
    定存單暨相關權利轉由富邦公司承擔。又依上訴人出具之承
    諾書及上訴人係以定存續存為前提，始同意設定質權之事實
    ，系爭2筆定存到期後，被上訴人須辦理續存，詎被上訴人
    藉詞拒絕履行續存義務，並拒絕給付定存利息，爰請求系爭
    2筆定存到期後之翌日即98年3月15日、98年5月13日起至99
    年9月30日止之定存利息共計新臺幣（下同）14,061元。
二、被上訴人則以：系爭質權擔保之房地貸款債權既經被上訴人
    出售讓與富邦公司，並依法通知上訴人，依民法第295條第1
    項規定，該房地貸款債權之擔保即系爭質權亦於讓與同時一
    併移轉於富邦公司，而由富邦公司取得質權人之地位。又系
    爭2筆定存到期後如再續存，其法律效果應與「以契約延長
    債權之清償期」同，參照民法第903條規定及最高法院92年
    度台上字第2807號判決意旨，上訴人向被上訴人申請再續存
    ，應事先取得質權人即富邦公司之同意，而因上訴人不願配
    合辦理富邦公司要求之系爭定存單上質權人名義變更手續，
    致富邦公司不同意上訴人續存之申請，故被上訴人於系爭2
    筆定存到期後，無從辦理續存並續付定存利息予上訴人。另
    因系爭定存單背面定期（儲蓄）存款存戶注意事項第7條約
    定：「逾期轉期續存：…凡逾期超過轉存規定期限者，其自
    原到期日起逾期部分利息概以提取日之活期存款利率計算」
    ，被上訴人仍有支付活存利息予上訴人等語，資為抗辯。
三、本件經原審判決駁回上訴人之訴，上訴人不服，提起上訴，
    並上訴聲明：(1)原判決廢棄。(2)被上訴人應給付上訴人14,0
    61元。被上訴人則答辯聲明：上訴駁回。
四、兩造不爭執之事實：
  (1)上訴人於97年間，先後以系爭2筆定存設定系爭質權，用以
    擔保蔡吳素月、許照明等人對被上訴人之房地貸款債務（系
    爭2筆定存之金額、期間、存單號碼、所擔保之債務及債務
    人詳如原判決附表1所示），並有定期存款存單、定期存款
    存單存根聯、定期存款單提供提供擔保設定質權登記書、存
    單存款申請書為證（見原審北小字卷第50頁、本院卷第69至
    76頁）。
  (2)被上訴人於98年3月11日將系爭質權擔保之房地貸款債權讓
    與富邦公司，並有被告南勢角分行98年4月13日合金南勢字
    第0980001575號函、富邦公司98年11月13日（98）富邦資管
    債字第9800304號函為證（見原審北小字卷第45、47頁）。
五、本件經依民事訴訟法第270條之1第1項第3款規定整理並協議
    簡化爭點為（見本院卷第78頁）：被上訴人就系爭2筆定存
    是否有辦理續存之義務？茲析述如下：
  (一)按讓與債權時，該債權之擔保及其他從屬之權利，隨同移轉
    於受讓人。但與讓與人有不可分離之關係者，不在此限，民
    法第295條第1項定有明文。本件上訴人以系爭2筆定存設定
    系爭質權，係用以擔保蔡吳素月、許照明等人對被上訴人之
    房地貸款債務，又被上訴人於98年3月11日將系爭質權擔保
    之房地貸款債權讓與富邦公司，而系爭質權與被上訴人並無
    不可分離之關係，則依上規定，該房地貸款債權之擔保即系
    爭質權自隨同該房地貸款債權移轉於富邦公司，由富邦公司
    成為系爭質權之質權人。上訴人主張：被上訴人與富邦公司
    之讓與行為並非單純的債權讓與，而係須經上訴人同意之契
    約承擔等語，以該債權並無民法第294條第1項不得讓與之情
    形，被上訴人與富邦公司間復明白約定為債權讓與，而非契
    約承擔，有其等分別通知上訴人之函文在卷可考，上訴人顯
    就債權讓與及契約承擔之定義有所誤解，殊非可採。
  (二)次按為質權標的物之權利，非經質權人之同意，出質人不得
    以法律行為，使其消滅或變更，民法第903條規定明確，又
    所謂以法律行為使其消滅，例如以免除、抵銷等方法使債權
    消滅，或拋棄其權利，所謂以法律行為使其變更，例如以契
    約延長債權之清償期、降低利率，或就權利之行使附加條件
    （最高法院92年度台上字第2807號判決參照）。查：自承諾
    書記載：「二、存單存期1年，請於到期時…扣除借款人有
    正常履約之本金金額再續存，續存至原貸款本金差額部分全
    部清償為止，至於其所滋生之利息請援例逕入立承諾書人之
    帳戶。…此致合作金庫銀行南勢角分行。立承諾書人：厚生
    股份有限公司。負責人：徐正財」等語以觀（見原審司促字
    卷第3頁），固可認定上訴人就系爭2筆定存到期時辦理續存
    乙節，有按兩造間之定存約定事先對被上訴人提出自動轉期
    申請之意，但系爭2筆定存之到期日原各為98年3月14日、98
    年5月12日，如再辦理續存，系爭2筆定存之債權內容即與設
    定質權時有所變更，且上訴人如中途解約，依定期（儲蓄）
    存款存戶注意事項第5條約定（見原審北小字卷第50頁），
    上訴人僅能取得實際存款期間之8成利息，被上訴人先前溢
    付之利息將從為質權標的之定存本金中扣除，而影響質權人
    之權益，是依上規定及最高法院判決意旨，系爭2筆定存到
    期後如要辦理續存，確有取得質權人即富邦公司同意之必要
    ，惟上訴人迄未提出富邦公司業已同意之證明，故難認被上
    訴人須辦理系爭2筆定存之續存。
六、綜上，被上訴人毋須辦理系爭2筆定存之續存，則上訴人請
    求被上訴人給付系爭2筆定存到期後之翌日即98年3月15日、
    98年5月13日起至99年9月30日止之定存利息共計14,061元，
    自屬無據。從而，上訴人請求被上訴人給付14,061元，為無
    理由，原審為上訴人敗訴之判決，就上訴人所出具系爭承諾
    書之效力，先謂賦予被上訴人可就餘額設定定存之權限，卻
    又謂如此可使上訴人依實際情形調整所擔保系爭房地債權之
    範圍，此部分論述及認定參照前述說明，堪認有違反論理法
    則之不當，惟被上訴人仍無給付上訴人所請求利息之義務，
    亦見前述，原判決理由雖有不當，但結論並無二致，上訴論
    旨猶執前詞，聲明廢棄改判，洵非有據，應予駁回。
七、本件事證已臻明確，兩造其餘攻防方法及證據，業經審酌，
    核與本件判決結果無影響，爰不逐一論述，併此敘明。
八、上訴人應負擔之第二審訴訟費用確定為1,500元。
九、據上論結，本件上訴為無理由，依民事訴訟法第436條之32
    第1項、第2項、第449條第2項、第1項、第78條、第436條之
    19第1項，判決如主文。
中    華    民    國   100    年    11    月    9     日
                  民事第六庭審判長法  官  林麗真
                                  法  官  邱蓮華
                                  法  官  張文毓
以上正本證明與原本無異。
本判決不得上訴。
中    華    民    國   100    年    11    月    9     日
                                  書記官  吳建元